【裁判字號】    89,訴,1641
【裁判日期】    890919
【裁判案由】    毒品危害防制條例
【裁判全文】
臺灣臺中地方法院刑事判決                        八十九年度訴字第一六四一號
    公  訴  人  臺灣台中地方法院檢察署檢察官
    被      告  甲○○
右列被告因毒品危害防制條例案件，經檢察官提起公訴（八十九年度毒偵字第三九二
三號）及移送併辦（八十八年度毒偵字第四二七三號、八十九年度毒偵字第四七一一
號、台灣彰化地方法院檢察署八十九年度偵字第一三０六號、八十九年度毒偵字第一
五五一號、八十九年度毒偵字第一六三四號），本院判決如左：
    主  文
甲○○連續施用第一級毒品，累犯，處有期徒刑壹年貳月，扣案如附表一編號一號、
附表二編號一號、附表三編號一號所示之海洛因沒收銷燬之，如附表三編號三至六號
、編號八號所示之物均沒收；又連續施用第二級毒品，累犯，處有期徒刑陸月，扣案
如附表一編號二號、附表二編號三號、附表三編號二號所示之安非他命沒收銷燬之，
如附表一編號三至七號、附表三編號三至七號所示之物品均沒收。主刑部分應執行有
期徒刑壹年陸月。
    事  實
一、甲○○前於民國（下同）八十六年間因違反麻醉藥品管理條例案件，經台灣彰化
    地方法院判處有期徒刑七月確定，於八十七年九月七日刑期期滿執行完畢，猶不
    知悔改，復因施用毒品案件，經台灣彰化地方法院以八十八年度毒聲字第二二一
    一號裁定送觀察勒戒後，認無繼續施用毒品之傾向，經台灣彰化地方法院檢察署
    檢察官於八十八年七月十六日以八十八年度偵緝字第四一九號不起訴處分確定在
    案。詎甲○○仍不知悔悟，復基於施用第一級毒品海洛因之概括犯意，自八十八
    年十二月底某日起至八十九年五月底某日止，連續在台中縣市境內其駕駛之車上
    ，以將海洛因摻入香煙內點火吸食之方式施用第一級毒品海洛因多次，平均五天
    至一星期施用一次。另基於施用第二級毒品安非他命之概括犯意，自八十八年十
    月間某日起至八十九年五月三十日止，連續在其台中縣沙鹿鎮○○○街五十二號
    二樓住處及彰化縣市友人住處等地，以將安非他命置於玻璃吸食器內加熱燒烤吸
    食其產生煙霧之方式施用第二級毒品安非他命多次，平均三至五日施用一次；其
    間於下列時地為警查獲：(1)於八十八年十一月二日晚上八時四十分許，在台中市
    北屯區○○路○段二八二號十三樓之一為警查獲，在甲○○身上扣得如附表一所
    示之物品。(2)於八十九年二月二日下午二時二十分許，在彰化縣和美鎮○○路二
    六一號為警查獲，扣得如附表二所示之物品。(3)於八十九年四月四日凌晨一時三
    十分許，在台中縣沙鹿鎮○○路「百家樂遊樂場」三度為警查獲。(4)於八十九年
    五月十五日晚上十時三十分許，在台中縣清水鎮○○路、中央北路口為警查獲。
    (5)於八十九年六月二日晚上六時四十分許，在台中縣沙鹿鎮○○○街五七巷八號
    二樓為警查獲，扣得如附表三所示之物品。待移送台灣台中地方法院檢察署後，
    由該署檢察官聲請，經本院以八十九年度毒聲字第三三五七號裁定送觀察勒戒後
    ，認有繼續施用毒品之傾向。
二、案經台中縣警察局報請台灣台中地方法院檢察署檢察官偵查起訴及台中縣警察局
    清水分局報請該署檢察官（八十九年度毒偵字第四二七三號、八十九年度毒偵字
    第四七一一號）及彰化縣警察局和美分局報請台灣彰化地方法院檢察署檢察官（
    八十九年度偵字第一三０六號）、台中市警察局第五分局報請台灣台中地方法院
    檢察署檢察官呈請台灣高等法院台中分院檢察署檢察長核轉台灣彰化地方法院檢
    察署（八十九年度毒偵字第一五五一號）及該署檢察官自動檢舉（八十九年度毒
    偵字第一六三四號）移送併辦。
    理  由
一、右揭犯罪事實，業據被告甲○○於本院審理時坦承不諱，並有如附表一至三號所
    示之物品扣案可資佐証，而被告五度為警查獲後所採之尿液，經檢驗結果，分別
    呈安非他命及嗎啡陽性反應，有如附表四所示之各該檢驗報告在卷可稽。查其中
    如附表四編號二─(1)所示，被告於八十九年二月二日為警查獲後之尿液經送彰化
    縣衛生局以免疫學分析法及ＴＯＸＩ─ＬＡＢ方式初驗結果，雖未呈嗎啡陽性反
    應，惟經再送法務部調查局以螢光偏極免疫分析法先以篩檢，再以氣相層析質譜
    議分析法確認之結果，確呈甲基安非他命及嗎啡之陽性反應，有如附表四編號二
    ─(2)之鑑定通知書在卷可考，自應以後者較為精驗之檢驗報告為可採。又雖如附
    表四編號五之尿液結果未呈嗎啡陽性反應，然依卷附法務部調查局有關毒品檢驗
    之函文說明所示：「一般人施打海洛因，經代謝作用排於尿液之時間，視施打量
    之多寡及個人代謝分泌情況而不一，施打量多者，於施打後四、五日仍有可能檢
    出，施打量少者，則可能在二十四小時後，即難以發現」，按被告自承其約五天
    至一星期施用一次海洛因，且最後一次是在五月底施用，是被告於八十九年六月
    二日為警查獲後，驗尿結果未呈嗎啡陽性反應，與其自白施用海洛因之情節相符
    ，應可採信。又被告因違反毒品危害防制條例案件，前經台灣彰化地方法院以八
    十八年度毒聲字第二二一一號裁定送勒戒處所觀察、勒戒後，認無繼續施用毒品
    之傾向，經台灣彰化地方法院檢察署檢察官為不起訴處分確定在案，有台灣台中
    地方法院檢察署刑案資料查註紀錄表及台灣彰化地方法院檢察署八十八年度偵緝
    字第四一九號不起訴處分書一份在卷足憑。其於五年內再犯毒品危害防制條第十
    條之罪，經本院以八十九年度毒聲字第三三五七號裁定送觀察勒戒後，認有繼續
    施用毒品之傾向，有台灣台中看守所八十九年六月十五日（八九）中所正總字第
    四五０號函附之有無繼續施用毒品傾向証明書在卷可考。是事証明確，被告右揭
    罪行洵堪認定。
二、本案被告前既已因施用毒品，經台灣彰化地方法院裁定送觀察、勒戒後，認無繼
    續施用毒品之傾向，而經台灣彰化地方法院檢察署檢察官為不起訴處分，而其復
    再施用第一級毒品海洛因及第二級毒品安非他命，經本院裁定送觀察勒戒後，認
    有繼續施用毒品之傾向，自應分別依毒品危害防制條例第十條第一項之施用第一
    級毒品罪及第十條第二項之施用第二級毒品罪處斷。被告為施用海洛因、安非他
    命而持有海洛因及安非他命之低度行為分別為施用之高度行為所吸收，不另論罪
    。又被告先後多次施用第一級毒品及第二級毒品之犯行，時間均緊接，所犯罪名
    分別相同，顯分係基於概括之犯意為之，均為連續犯，爰分別依刑法第五十六條
    之規定以一罪論，並均加重其刑。檢察官起訴書記載被告自八十八年七月下旬起
    復有施用第一級、第二級毒品之犯行，惟按被告堅稱係分別自八十八年十二月間
    、同年十月間起始有再行施用海洛因、安非他命之犯行，且查其於八十八年十一
    月二日為警查獲時，該次所採之尿液經檢驗結果，確未呈嗎啡陽性反應，有如附
    表四編號一所示煙毒尿液檢驗成績書在卷可稽，亦查無其他証據足資証明被告自
    八十八年七月下旬起至同年十二月間有施用海洛因，及自八十八年七月下旬起至
    同年十月間有施用安非他命之犯行，惟此二部分與上揭論罪部分分別具有連續犯
    之裁判上一罪關係，爰均不就此另為無罪之諭知，附此敘明。又被告前於八十六
    年間因違反麻醉藥品管理條例案件，經台灣彰化地方法院判處有期徒刑七月確定
    ，於八十七年九月七日刑期期滿執行完畢，有其台灣高等法院被告全國前案紀錄
    表一份在卷可稽，其於五年之內，再犯本件有期徒刑以上之罪，為累犯，應依刑
    法第四十七條之規定就其所犯均遞加重其刑。其犯上開二罪，犯罪各別，行為互
    殊，應予分論併罰。爰審酌被告犯罪之動機、目的、前已有施用毒品之前科，並
    為警查獲多次，仍不知悛悔，一再施用毒品，惟念施用毒品乃自殘行為及其犯後
    坦承犯行等一切情狀，就其所犯量處如主文所示之刑，並定其應執行刑。扣案如
    附表一編號一、二號、附表二編號一、三號、附表三編號一、二號所示之海洛因
    、安非他命，分別係毒品危害防制條例所定之第一級、第二級毒品，自應均依該
    條例第十八條第一項前段之規定宣告沒收銷燬之。如附表三編號三至六號、編號
    八號所示之物品，係被告所有供施用海洛因所用之物，如附表一編號三至七號及
    附表三編號三至七號所示之物品，則係被告所有供施用安非他命所用之物，業據
    被告供承在卷，爰均依刑法第三十八條第一項第二款之規定併予宣告沒收。至如
    附表二編號二所示之白色粉末三包，經送檢驗結果，均未發現海洛因、古柯鹼、
    大麻、甲基安非他命等毒品成分，有法務部調查局八十九年三月十日鑑定通知書
    一份在卷可參，非違禁物；而如附表二編號三至九號所示之物品，被告堅決否認
    為其所有，辯稱是屋主「阿德」所有之物，核與同時被查獲之被告謝蓮子於警訊
    時供稱該處是「阿德」承租的，查獲物品均是「阿德」所有的等語相符，亦查無
    其他積極証據足資証明該等物品為被告所有供其犯本罪或預備犯罪所用之物，與
    本案無關爰不在此宣告沒收，附此敘明。
據上論結，應依刑事訴訟法第二百九十九條第一項前段，毒品危害防制條例第十條第
一項、第二項、第十八條第一項前段、第二十條第三項，刑法第十一條前段、第四十
七條、第五十六條、第三十八條第一項第二款、第五十一條第五款，判決如主文。
中    華    民    國      八十九      年      九      月        十九    日
                                      臺灣臺中地方法院刑事第二庭
                                          法  官  吳幸芬
如不服本判決應於送達後十日內向本院提出上訴狀，上訴於台灣高等法院台中分院（
須附繕本）
                                          書記官
中    華    民    國      八十九      年      九      月        二十    日
  附表一 （被告於八十八年十一月二日為警查獲時所扣得之物品）
┌──┬───────┬───────┬──────────────┐
│編號│ 扣押物品名稱 │  數量        │   備註                     │
├──┼───────┼───────┼──────────────┤
│ 一 │ 海洛因       │三包          │   被告所有供施用海洛因所用 │
│    │              │（淨重０‧一九│   經檢驗結果，確係海洛因， │
│    │              │  公克、毛重０│   有法務部調查局八十九年一 │
│    │              │  ‧七九公克）│   月四日00000000號鑑定通知 │
│    │              │              │   書在卷可稽               │
├──┼───────┼───────┼──────────────┤
│ 二 │安非他命      │二包          │   被告所有施用安非他命所用 │
│    │              │（毛重四‧二公│   ，為第二級毒品           │
│    │              │  克）        │                            │
├──┼───────┼───────┼──────────────┤
│ 三 │吸食器        │一組          │   被告所有供施用安非他命所 │
│    │              │              │   用之物            │
├──┼───────┼───────┼──────────────┤
│ 四 │玻璃管        │一支          │   同右                     │
├──┼───────┼───────┼──────────────┤
│ 五 │玻璃球        │一支          │   同右                     │
├──┼───────┼───────┼──────────────┤
│ 六 │剪刀          │一支          │   同右                     │
├──┼───────┼───────┼──────────────┤
│ 七 │塑膠杓子      │一支          │   同右                     │
└──┴───────┴───────┴──────────────┘
  附表二 （被告於八十九年二月二日為警查獲時所扣得之物品）
┌──┬───────┬──────┬───────────────┐
│編號│ 扣押物品名稱 │  數量      │     備註                     │
├──┼───────┼──────┼───────────────┤
│ 一 │ 海洛因       │  三包      │     淨重六‧一二公克，毛重   │
│    │              │            │     七‧七七公克，為第一級   │
│    │              │            │     毒品                     │
├──┼───────┼──────┼───────────────┤
│ 二 │ 海洛因       │  三包      │  經檢驗結果，並未含有海洛因、│
│    │              │            │  古柯鹼、大麻、甲基安非他命  │
│    │              │            │  等毒品成分，非違禁物        │
├──┼───────┼──────┼───────────────┤
│ 三 │ 安非他命     │  六包      │  非被告所有，與本案無關      │
│    │              │            │                              │
│ 四 │ 吸食器       │  二組      │                              │
│    │              │            │                              │
│ 五 │ 酒精燈       │  二個      │                │
│    │              │            │                              │
│ 六 │ 攪拌湯匙     │  二支      │                              │
│    │              │            │                              │
│ 七 │ 研磨器       │  一個      │                              │
│    │              │            │                              │
│ 八 │ 監視器       │  一個      │                              │
│    │              │            │                              │
│ 九 │ 塑膠袋       │  一大袋    │                              │
└──┴───────┴──────┴───────────────┘
  附表三 （被告於八十九年六月二日為警查獲時所扣得之物品）
┌──┬───────┬────────┬─────────────┐
│編號│ 扣押物品名稱 │  數量          │ 備註                     │
├──┼───────┼────────┼─────────────┤
│ 一 │ 海洛因       │七包            │ 被告所有供施用海洛因所用 │
│    │              │（淨重三二‧七  │ 經檢驗結果，確係海洛因， │
│    │              │  一公克、毛重  │ 有法務部調查局八十九年六 │
│    │              │  三六‧五公克）│ 月二十三日00000000號鑑定 │
│    │              │二包            │ 通知書在卷可稽           │
│    │              │（淨重四‧五公  │                          │
│    │              │  克、毛重六‧  │                          │
│    │              │  二公克）      │                          │
├──┼───────┼────────┼─────────────┤
│ 二 │安非他命      │一包            │ 被告所有施用安非他命所用 │
│    │              │（毛重三‧三公  │ ，為第二級毒品           │
│    │              │  克）          │                          │
├──┼───────┼────────┼─────────────┤
│ 三 │電子秤        │一個            │ 被告所有供分裝海洛因與安 │
│    │              │                │ 非他命施用所用之物       │
├──┼───────┼────────┼─────────────┤
│ 四 │分裝袋        │一包            │ 同右                     │
├──┼───────┼────────┼─────────────┤
│ 五 │勺子          │三支            │ 同右                     │
├──┼───────┼────────┼─────────────┤
│ 六 │空袋          │六個            │ 同右                     │
├──┼───────┼────────┼─────────────┤
│ 七 │吸食器        │一組            │ 被告所有供施用安非他命所 │
│    │              │                │ 用之物                   │
├──┼───────┼────────┼─────────────┤
│ 八 │注射針筒      │一支            │ 被告所有供施用海洛因所用 │
│    │              │                │ 之物                     │
└──┴───────┴────────┴─────────────┘
  附表四
┌───┬─────┬──────────┬─────────────┐
│編號  │ 查獲日期 │   驗尿結果         │ 文號                     │
├───┤          ├──────────┤                          │
│      │          │   安非他命   嗎啡  │                          │
├───┼─────┼──────┬───┼─────────────┤
│ 一   │ 88.11.2  │   陽性     │陰性  │ 台中市衛生局煙毒尿液檢驗 │
│      │          │            │      │ 成績書                   │
├───┼─────┼──────┼───┼─────────────┤
│二─(1)│ 89.2.2   │   陽性     │陰性  │ 彰化縣衛生局八十九年二月 │
│      │          │            │      │ 二十一日煙毒尿液檢驗成績 │
│      │          │            │      │ 書（初驗）               │
├───┤          ├──────┼───┼─────────────┤
│二─(2)│          │   陽性     │陽性  │ 法務部調查局（八九）陸（ │
│      │          │            │      │ 一）字第890287436號鑑定通│
│      │          │            │      │ 知書（複驗）             │
├───┼─────┼──────┼───┼─────────────┤
│ 三   │89.4.4    │   陽性     │陽性  │ 台中縣衛生局八十九年四月 │
│      │          │            │      │ 十七日檢驗尿水報告書     │
├───┼─────┼──────┼───┼─────────────┤
│ 四   │89.5.15   │   陽性     │陽性  │ 台中縣衛生局八十九年五月 │
│      │          │            │      │ 三十一日檢驗尿水報告書   │
├───┼─────┼──────┼───┼─────────────┤
│ 五   │89.6.2    │   陽性     │陰性  │ 台中縣衛生局八十九年六月 │
│      │          │            │      │ 十二日檢驗尿水報告書     │
└───┴─────┴──────┴───┴─────────────┘
附錄本案論罪科刑法條全文
毒品危害防制條例第十條第二項
施用第一級毒品者，處六月以上五年以下有期徒刑。
施用第二級毒品者，處三年以下有期徒刑。


司法院資訊處製作；財團法人民間司法改革基金會備份。
